【裁判字號】    97,交訴,146
【裁判日期】    970717
【裁判案由】    肇事逃逸罪等
【裁判全文】
臺灣臺中地方法院刑事判決             97年度交訴字第146號
公  訴  人  臺灣臺中地方法院檢察署檢察官
被      告  甲○○
                    (現另案於羈押於臺灣苗栗看守所)
上列被告因公共危險等案件，經檢察官提起公訴（97年度偵字第
7532號），經本院合議庭裁定適用簡式審判程序，本院判決如下
：
    主    文
甲○○駕駛動力交通工具肇事，致人受傷而逃逸，累犯，處有期
徒刑捌月。
被訴過失傷害部分，公訴不受理。
    犯罪事實
一、甲○○前曾於民國90年間，因毒品危害防制條例案件，經本
    院分別判處有期徒刑7月、7月確定，定執行刑為1年，甫於
    92年7月24日執行完畢；又於91年間，因毒品危害防制條例
    案件，經本院判處有期徒刑9月、10月確定，2罪定執行刑為
    1年5月，甫於94年9月28日執行完畢；另於93年間，因毒品
    危害防制條例案件，經本院判處有期徒刑3月，接續執行，
    甫於94年12月28日執行完畢；再於94年間，因毒品危害防制
    條例案件，經本院判處有期徒刑10月、1年確定，2罪定執行
    刑為1年8月，接續執行，甫於96年7月29日縮短刑期執行完
    畢。詎猶不知悔改，復於96年10月30日晚上7時許，無照駕
    駛車牌號碼8N－7996號自用小客車（車主係佟裕永，由溫盛
    德所承租，甲○○再向溫盛德借用）自臺中縣外埔鄉出發，
    沿臺中市○○路外側車道，由北往南方向行駛，於同日晚上
    8時32分許，行經大雅路與忠明路口時，欲變換車道至大雅
    路接忠明路之引道，再右轉至忠明路時，應注意變換車道時
    ，應讓直行車先行，並注意安全距離及汽車行駛時之車前狀
    況。而依當時天候晴，夜間有照明、柏油路面乾燥、無缺陷
    、無障礙物、視距良好，並無不能注意之情事，詎竟疏未注
    意及此，仍貿然駛入大雅路接忠明路之引道行駛，致其右前
    側車身不慎擦撞乙○○所駕騎之車牌號碼HQT－930號重型機
    車左後車尾，乙○○因而人車倒地，並受有四肢多處擦挫傷
    、左鎖骨骨折、顏面撕裂傷約2公分。詎甲○○肇事後，因
    無照駕駛，恐擔負民、刑事責任，竟另基於肇事逃逸之犯意
    ，並未停車加以救護或接受調查，反加速沿忠明路由東往西
    方向逃逸，逃至臺中縣外埔鄉○○村○○路38號之住處，並
    將車停在該處，於翌日中午，將上開自用小客車駛至溫盛德
    位於臺中縣太平市○○里○○鄰○○路○段中山8巷5號之住處
    歸還。嗣經路人朱華貞記下車牌號碼後，經警循線查獲。
二、案經乙○○訴由臺中市警察局第二分局報請臺灣臺中地方法
    院檢察署檢察官偵查起訴。
    理    由
甲、有罪部分：
一、訊據被告甲○○對於上開犯罪事實坦承不諱，核與告訴人乙
    ○○指訴情節相符，並經證人即路人朱華貞、證人即車主佟
    裕永、證人即出借自用小客車之人溫盛德等人於警詢中證述
    綦詳，復有道路交通事故現場圖、道路交通事故調查報告表
    （一）（二）、照片20張及中國醫藥學大學附設醫院診斷證
    明書、小客車租賃股份有限公司車輛出租約定契約書、切結
    書、商用本票附卷可稽。按汽車行駛時，駕駛人應注意車前
    狀況，並隨時採取必要之安全措施；車輛變換車道時，應讓
    直行車先行，並注意安全距離。道路交通安全規則第94條第
    3項、第98條第1項第6款分別訂有明文。被告駕車自應注意
    上述道路交通安全規定，且依當時路況，又無不能注意之情
    形，竟疏不注意為之，以致肇事，致告訴人受有四肢多處擦
    挫傷、左鎖骨骨折、顏面撕裂傷約2公分等傷害，被告應有
    過失。
二、按道路交通事故之發生，常非於己之鄰親家里，時有告救不
    能情事，乃科以肇事者須即採取救護或其他必要措施，並應
    向警察機關報告之法定義務，以防因就醫延誤致生無謂傷亡
    ，並俾得通知傷亡者家屬到場，以明責任，是凡肇事人於行
    車肇事致人受傷或死亡，未即採取救護或其他必要措施，並
    向警察機關報告，即駕車逃逸者，均應依該規定處罰，至其
    嗣後是否受刑事訴追及已否與被害人達成民事和解，賠償損
    失，對其應受處罰乙節，並不生影響。職是之故，汽車駕駛
    人駕駛汽車肇事，不論其責任之歸屬為何，即有義務留在肇
    事現場，採取救護或其他必要措施，並向警察機關報告，以
    維護他人之生命與其他用路人之交通安全。其立法目的，既
    係促使駕駛人於肇事致死傷後，能對被害人即時救護，報告
    警察機關，以減少死傷，是該罪之成立祇以行為人有駕駛動
    力交通工具肇事，致人死傷而逃逸之事實為已足，至行為人
    之肇事有否過失，則非所問（最高法院92年度臺上字第4468
    號刑事判決參照）。本件被告駕駛車輛撞擊乙○○所搭乘之
    機車致其受傷，其對被害人當場受有傷害已有認識，其竟未
    採取救護或其他必要措施，並向警察機關報告，即竟行駕車
    離去嗣經警循線查獲，其肇事逃逸亦已甚灼然。從而本案事
    證明確，被告犯行堪予認定。
三、核被告甲○○所為，係犯刑法第185條之4肇事逃逸罪。被告
    有事實欄所述之前科，有刑案資料查註紀錄表1份附卷可佐
    ，其於五年之內再故意犯本件有期徒刑以上之本罪，為累犯
    ，依法加重其刑。爰審酌被告犯罪之動機、目的、手段、所
    生危害及犯後坦承犯行等一切情狀，量處如主文所示之刑。
乙、公訴不受理部分：
一、公訴意旨如事實欄所述，因認被告另涉犯刑法第284條第1項
    前段之過失傷害罪嫌等語。
二、按告訴乃論之罪，告訴人於第一審辯論終結前得撤回其告訴
    ，又告訴經撤回者，應諭知不受理之判決，刑事訴訟法第23
    8條第1項、第303條第3款定有明文。
三、本件告訴人洪啟彰告訴被告過失傷害案件，起訴書認被告係
    觸犯刑法第284條第1項前段之罪，依同法第287條前段之規
    定，須告訴乃論。
四、茲據告訴人於97年6月9日當庭撤回其告訴，揆諸首開說明，
    應不經言詞辯論，諭知不受理之判決。
據上論斷，應依刑事訴訟法第273條之1第1項、第299條第1項前段
、第303條第3款、第307條，刑法第185條之4、第47條第1項，判
決如主文。
本案經檢察官顏淑惠到庭執行職務。
中    華    民    國    97    年    7    月     17    日
                  刑事第七庭      法  官  郭德進
上正本證明與原本無異。
如不服本判決，應於收受送達後10日內向本院提出上訴書狀（應
敘述具體理由並附繕本）。
上訴書狀如未敘述理由，應於上訴期間屆滿後20日內補提理由書
於本院。
中    華    民    國    97    年    7     月    22    日
                                  書記官  陳惠玲
                                                       B
附錄論罪科刑法條
中華民國刑法第185條之4：（肇事遺棄罪）
駕駛動力交通工具肇事，致人死傷而逃逸者，處6月以上5年以下
有期徒刑。


司法院資訊處製作；財團法人民間司法改革基金會備份。
